【裁判字號】    99,易,1310
【裁判日期】    990608
【裁判案由】    違反勞動基準法
【裁判全文】
臺灣臺中地方法院刑事判決              99年度易字第1310號
公  訴  人  臺灣臺中地方法院檢察署檢察官
被      告  甲○○
選任辯護人  許哲嘉  律師
上列被告因違反勞動基準法案件，經檢察官提起公訴（98年度偵
字第20314 號），本院判決如左：
    主  文
甲○○無罪。
    理  由
一、公訴意旨略以：被告甲○○為設於臺中縣神岡鄉○○村○○
    路317 號之將凱電機有限公司（下稱將凱公司）之負責人，
    為勞動基準法所定義之雇主，自民國81年3 月間起，僱用乙
    ○○為按件計酬勞工，自97年1月起至5月止，每月依派工量
    均給付乙○○新臺幣（下同）1萬5,480元薪資。自97年6 月
    起，因需求銳減，不對乙○○供給充分之工作，於97年6、7
    、8、9及10月，給付乙○○薪資依序降至9,043元、8,498元
    ，9,459元、0 元及5,964元，乙○○之生活維持大受影響，
    於97年11月24日，甲○○要求乙○○從事與原工作內容不同
    之新工作，乙○○不能勝任適應，乃寄發存證信函（豐原郵
    局第01960 號），依勞動基準法第14條第1項第5款之規定，
    不經預告終止契約，並依同條第4 項規定，請求甲○○於函
    到15日內給付資遣費。該函於97年11月28日寄投至將凱公司
    ，並已於同日為甲○○所知悉，詎甲○○竟以乙○○自97年
    11月24日繼續曠職3 日以上，經將凱公司公告終止勞動契約
    為由，拒不給付資遣費。因認被告甲○○涉違反勞動基準法
    第78條之罪嫌。
二、按不能證明被告犯罪或其行為不罰者，應諭知無罪之判決，
    刑事訴訟法第301條第1項定有明文。
三、本件公訴人認被告甲○○涉有前開罪嫌，無非以上揭事實，
    業據告訴人乙○○之指訴甚詳，並有勞工保險被保險人投保
    資料表1紙、豐原中正路郵局存證信函（告訴人寄件）1紙、
    失業認定、失業給付申請書暨給付收據1 紙、告訴人所有帳
    號13505-7號郵局帳戶存摺影本1紙、將凱公司97年12月1 日
    函臺中縣政府勞工處文、神岡豐洲郵局存證信函（將凱公司
    寄件）1紙、告訴人考勤表（97年6月至11月）、將凱公司97
    年11月29日第00000000號公告1 紙、中華郵政股份有限公司
    豐原郵局98年12月25日郵字第0980803772號函、公告修正基
    本工資資料1紙等，為其所憑論據。
四、經查；
  (一)我國之刑事責任係採罪刑法定主義，以法律有明文規定者始
    能予以罪刑之宣告，合先敘明。
  (二)按勞動基準法第78條關於刑事責任之規定，係以雇主有違反
    同法第13條、第17條、第26條、第50條、第51條或第55條第
    1 項之規定為成立要件。其中第17條係規範雇主依同法第11
    條規定，以有歇業或轉讓時，或虧損或業務緊縮時，或不可
    抗力暫停工作在一個月以上時，或業務性質變更，有減少勞
    工之必要，又無適當工作可供安置時，或勞工對於所擔任之
    工作確不能勝任情事之一時，得不經預告勞工終止勞動契約
    ；或雇主依同法第13條但書，因天災、事變或其他不可抗力
    致事業不能繼續，經報主管機關核定者，勞工在第50條之規
    定停止工作期間或第59條規定之醫療期間，得終止契約之規
    定而依法終止勞動契約者，即負有發給勞工資遣費之義務，
    如拒不發給，即得因違反上開規定，而依同法第78條論處。
    換言之，上開刑事責任之相關規定，係以雇主有法定事由而
    終止勞動契約，且拒不發給資遣費為犯罪成立之要件。如雇
    主不依勞動契約給付工作報酬，或對於按件計酬之勞工不供
    給充分之工作者，僅生勞工得依同法第14條第1項第5款之規
    定，不經預告終止勞動契約之法律效果，其與第17條所定雇
    主依法得終止勞動契約，於終止後拒不給付資遣費之情形，
    尚屬有間，自難以該罪相繩。
  (三)再者，雇主違反勞動契約或勞工法令，勞工得不經預告終止
    勞動契約，依同法第14條第4 項之規定，準用同法第17條之
    結果，雇主固仍需依第17條之標準給付資遣費，惟此究屬民
    事責任之準用，於罪刑法定原則，尚難認於刑事責任部分亦
    有併同準用之效果，行政院勞工委員會亦同此見解，有該會
    86年5 月12日台86勞資二字第019478號函可按。本件縱如公
    訴人所指，被告甲○○確有對於按件計酬之勞工乙○○不供
    給充分工作之情形，係雇主片面違反勞動契約或勞工法令，
    僅生勞工乙○○得依同法第14條第1項第5款之規定，不經預
    告終止勞動契約之法律效果，與第17條所定雇主依法得終止
    勞動契約，於終止後拒不給付資遣費之情形，尚屬有間。基
    於前揭罪刑法定原則之說明，尚難以勞動基準法第78條之罪
    責相繩。
  (四)致於雇主依法得終止勞動契約，於終止後拒不給付資遣費之
    情形，較諸雇主不供給充分之工作，由勞工自行終止契約之
    情節為輕，勞動基準法僅就前者於第78條設刑事處罰明文，
    立法上固有失輕重，惟於罪刑法定原則下，勞動基準法就該
    種情形既未設刑事處罰之明文，自難課以刑事責任。
五、此外，本院復查無其他任何積極之證據，足認被告甲○○有
    公訴人所指上述犯行，既不能證明被告犯罪，揆諸前揭說明
    ，自應諭知被告甲○○無罪之判決。
據上論斷，應依刑事訴訟法第301條第1項，判決如主文。
中    華    民    國    99    年    6     月    8     日
                  刑事第六庭  法  官  高英賓
以上正本證明與原本無異。
如不服本判決應於收受判決後10日內向本院提出上訴書狀，並應
敘述具體理由；其未敘述上訴理由者，應於上訴期間屆滿後20日
內向本院補提理由書（均須按他造當事人之人數附繕本）「切勿
逕送上級法院」。
                              書記官  司立文
中    華    民    國    99    年    6     月    8     日

司法院資訊處製作；財團法人民間司法改革基金會備份。
